【裁判字號】    97,交聲,53
【裁判日期】    971031
【裁判案由】    違反道路交通管理處罰條例聲明異議
【裁判全文】
臺灣新竹地方法院交通事件裁定          97年度交聲字第53號
移送機關即
原處分機關  交通部公路總局新竹區監理所
異  議  人
即受處分人  乙○○
代  理  人  甲○○
上列受處分人因違反道路交通管理處罰條例案件，對於交通部公
路總局新竹區監理所97年1月3日裁決之竹監營字第裁50─DP0000
000 號之違反道路交通管理事件裁決書聲明異議，本院裁定如下
：
    主  文
原處分撤銷。
乙○○不罰。
    理  由
一、原處分意旨略以：異議人即受處分人乙○○於96年9月8日下
    午 3時許騎乘JN6－795號重型機車，在桃園縣龍潭鄉三水村
    直坑69號前，遭案外人李秉春（韓國籍）所駕駛之車號ZZ－
    9122號租賃自用小客車追撞，經桃園縣政府警察局龍潭分局
    三和派出所員警林明華到場處理，並繪製道路交通事故現場
    圖、製作道路交通事故調查報告表(一)、(二)及李秉春調查筆錄
    （無乙○○之筆錄）、肇事現場照片 8張，並呈報桃園縣政
    府警察局交通隊交通安全組審核時，由該組員警崔雅筠判定
    異議人有轉彎車未讓直行車先行之違規行為，遂於96年11月
    19 日填掣桃警交字第DP0000000號舉發違反道路交通管理事
    件通知單（下稱舉發單）逕行舉發之，嗣經乙○○之代理人
    甲○○於到案日期前至原處分機關陳述見，經原處分機關函
    請舉發單位調查結果，仍認異議人有上開違規事實，乃依道
    路交通管理處罰條例第48條第1項第6款、第63條第1項第1款
    裁處異議人罰鍰新臺幣（下同）900元，並記違規點數1點。
二、聲明異議意旨略以：異議人之代理人甲○○以異議人世居於
    肇事地已70年餘年，且前無交通違規紀錄，不可能違規，且
    係由李秉春超速駕駛而肇事，是原處分顯有違誤，爰請求本
    院撤銷原處分等語。
三、按受處分人，不服主管機關所為之處分，得於接到裁決書之
    翌日起20日內，向管轄地方法院聲明異議；又交通法庭認為
    聲明異議有理由而原處分不當或違法者，應以裁定將原處分
    經聲明異議部分撤銷，並自為裁定，道路交通管理處罰條例
    第87條第1 項、道路交通案件處理辦法第20條前段分別定有
    明文。次按按汽車駕駛人轉彎時，有轉彎車不讓直行車先行
    者，處600元以上1,800百元以下罰鍰，道路交通管理處罰條
    例第48條第1項第6款亦定有明文。
四、經查：
（一）原處分機關認異議人有前開違規行為，無非係以異議人於
      前述時間騎乘上開車輛行經前述地點，遭李秉春駕駛上開
      車輛追撞，經員警到場處理繪製道路交通事故現場圖、製
      作道路交通事故調查報告表(一)、(二)及李秉春調查筆錄（無
      乙○○之筆錄）、肇事現場照片 8張，並呈報桃園縣政府
      警察局交通隊交通安全組審核時，由該組員警崔雅筠判定
      異議人有上開違規行為而「逕行舉發」，有上開舉發單影
      本及桃園縣政府警察局96年12月12日桃警交字第09601006
      64號函為據。
（二）惟按汽車駕駛人之行為有下列情形之一，當場不能或不宜
      攔截製單舉發者，得逕行舉發：(一)闖紅燈或平交道。(二)搶
      越行人穿越道。(三)在道路收費停車處所停車，不依規定繳
      費。(四)不服指揮稽查而逃逸，或聞消防車、救護車、警備
      車、工程救險車之警號不立即避讓。(五)違規停車或搶越行
      人穿越道，經各級學校交通服務隊現場導護人員簽證檢舉
      。(六)行經設有收費站、地磅之道路，不依規定停車繳費或
      過磅。(七)經以科學儀器取得證據資料證明其行為違規。道
      路交通管理處罰條例第7條之2第1 項定有明文。由此觀之
      交通違規之舉發可分為「當場舉發」及「逕行舉發」，由
      於逕行舉發之受處分人並無當場向舉發員警辯駁、陳述意
      見之機會，故現行法制就逕行舉發之條件設有上述7 款限
      制。查本案舉發員警崔雅筠係由桃園縣政府警察局龍潭分
      局三和派出所員警林明華所呈報之交通事故處理報告審核
      分析研判時認異議人有上述違規行為而於事後即96年11月
      19日逕行舉發之（見本院卷第11至12頁），其所為之逕行
      舉發與上述之規定得逕行舉發之要件並不相符，程序上難
      謂無瑕可指。
（三）又依桃園縣政府警察局96年12月12日桃警交字第09601006
      64號函復原處分機關認異議人於上開時、地與李秉春所駕
      上開車輛發生交通事故，經該局交通隊調查，該肇事地點
      為三岔路口、無號誌，機車倒地刮地地痕距分向限制線起
      點僅 4公尺，因此刮地痕起點非碰撞之處所，雙方車輛碰
      撞處是在刮地痕起點之前，機車後車尾靠右側受損較嚴重
      ，而認機車未完成轉彎云云。經本院依職權向桃園縣政府
      警察局調閱本件違規交通事故調查報告所附照片觀之，當
      地時速限制40公里，李秉春所駕自小客車左前保險桿受損
      、引擎蓋左前緣內凹損、前擋風玻璃裂損，而乙○○所騎
      乘之重機車尾燈座破損脫落、尾牌座斷損而掉落（見本院
      卷第37至40頁），若如原舉發單位所述係因異議人未完成
      轉彎而遭追撞，依當時異議人係左轉往新埔方向，應係機
      車右側遭追撞，而依物理慣性，機車應向左側傾倒拖行，
      然事實上機車係向右側傾倒遭拖行，當然該機車右側與地
      面摩擦，右側受損嚴重乃理所當然，又該機車後車燈嚴重
      毀損，顯係該機車遭後方車輛追撞，而該機車左側車殼並
      無拖行刮痕，應無遭撞擊後在空中翻滾之可能，是原舉發
      單位所為之認定已非無疑，參以李秉春於警詢自承：「…
      當時我駕駛ZZ－9122號自小客車由龍潭往新埔方向行駛到
      三水村直坑69號前時與乙○○騎乘JN6－795重機車從南坑
      欲左轉往新埔方向行駛發生車禍。當時對方在南坑橋欲左
      轉（我看見對方時，他在南坑往新埔方向的轉角）…我當
      時車輛約時速80公里。大約3-4 個轎車車身遠」等語（見
      本院卷第23至24頁），輔以代理人甲○○所陳報由臺灣桃
      園地方法院檢察署囑託臺灣省桃園縣區車輛行車事故鑑定
      委員會97年9月9日桃縣鑑970568案鑑定意見書以「肇事地
      路段警方註記最高速限為40公里，而本秉春於警訊自承車
      速80公里，顯然嚴重超速。依警察機關所繪製道路交通事
      故現場圖及卷附現場、車損照片所示：李秉春自小客車右
      前保險桿受損、引擎蓋右前緣內凹損、前擋風玻璃裂損，
      撞擊後順向停在桃20線往新埔方向車道上，車體右前後角
      各距離桃20線向實線為0.4及0.6公尺，車後遺有左右輪剎
      車痕為41.9及43.3公尺（以輪胎與路面阻力系數0.6 計算
      ，換算車速約為80.57 公里），起始處在交岔路口處；乙
      ○○重機車尾燈座破損脫落、尾牌座斷損而掉落，撞擊後
      左斜右倒在桃20線往龍潭方向車道上，前後輪各距離中央
      分向限制線為0.6公尺及2.4公尺，在桃20線往新埔方向車
      道遺有被李自小客車推行刮地痕長15.9公尺，起始處距離
      中央分向限制線為1.8 公尺，並垂直距離中央分向限制線
      端點為4.0 公尺（顯見乙○○重機車已左轉進入桃20線車
      道），且於李自小客車前方8.8 公尺車道處遺落有血跡一
      灘；該會派員勘查「肇事地交岔路口端劃設有倒三角形「
      ▽」之讓路標線，係屬支線道，且李秉春自小客車行向桃
      20線進入路口端劃設有速限40公里之標誌及標字。」；復
      由兩車車損比對及刮痕起始位置與相對速度比較；及當事
      人筆錄證詞等研析，認係李秉春駕駛自小客車沿桃20線往
      新埔方向嚴重超速行駛，經交岔路口，與沿未劃分向標線
      產業道路往桃20線方向行駛左轉彎乙○○重機車撞擊，而
      認乙○○駕駛重機車沿未劃分向標線產業道路由南坑往桃
      20 線方向行駛，行經劃有倒三角形讓路標線之無號誌交
      岔路口左轉已進入桃20線車道，屬前方車，路權優先，因
      此乙○○駕駛重機車無肇事因素（見本院卷48至49頁），
      是上開鑑定意見應可採信。
（四）綜上所述，原處分既有上述所指瑕疵，且該交通事故經臺
      灣省桃園縣區車輛行車事故鑑定委員會鑑定異議人已完成
      左轉彎且無肇事因素，原處分機關未予詳查，徒憑原舉發
      即對異議人為首揭之處分，難認適法。異議人提起本件異
      議，經核為有理由，自應由本院撤銷原處分，依法為異議
      人不罰之諭知，以昭慎重。
四、據上論斷，應依道路交通案件處理辦法第20條前段，裁定如
    主文。
中    華    民    國    97    年    10    月    31    日
                  交通法庭    法  官  黃美盈
以上正本證明與原本無異。
如不服本裁定，應於裁定送達後5 日內向本院提出抗告狀。
中    華    民    國    97    年    10    月    31    日
                              書記官  吳美雲


司法院資訊處製作；財團法人民間司法改革基金會備份。
